臺灣臺南地方法院刑事判決
111年度金訴字第583號
公  訴  人  臺灣臺南地方檢察署檢察官
被      告  朱漢仁


上列被告因詐欺等案件，經檢察官提起公訴（111年度偵字第139
38號），被告於準備程序中就被訴事實為有罪之陳述，經本院合
議庭裁定由受命法官獨任進行簡式審判程序後，本院判決如下：
    主  文
朱漢仁三人以上共同冒用政府機關及公務員名義犯詐欺取財罪，
處有期徒刑壹年壹月。
未扣案犯罪所得新臺幣貳萬伍仟元沒收，於全部或一部不能沒收
或不宜執行沒收時，追徵其價額。
    事實及理由
一、犯罪事實：朱漢仁於民國111年3月底某時，加入真實姓名年籍
    不詳、自稱「明日香」之成年人，及其餘不詳成年人所組成之3
    人以上，以實施詐術為手段之具有持續性、牟利性之有結構
    性組織（下稱本件詐騙集團），由「明日香」擔任「車手頭
    」，朱漢仁則擔任「取簿手」及「車手」之角色，負責依「
    明日香」指示領取被害人之提款卡、財物，再以提款卡提領詐
    騙款項，約定每次可分得新臺幣（下同）5千元之報酬。「
    明日香」並提供朱漢仁不詳之工作機1支（內有釘釘通訊軟體
    ，下稱本件工作機），作為其與該詐騙集團成員聯絡用。朱
    漢仁遂與本件詐欺集團，共同意圖為自己不法之所有，基於3
    人以上共同冒用政府機關及公務員名義詐欺取財、以不正方
    法由自動付款設備取得他人之物，及一般洗錢之犯意聯絡，
    自111年4月19日12時30分許起，由本件詐騙集團不詳成員，
    先後假冒中華電信公司員工、員警或檢察官，致電李昀翰佯
    稱：帳戶涉及綁架案，須將其內金額提出監管，名下存摺及
    提款卡亦須交出，以示清白云云，致李昀翰陷於錯誤，於同
    日14時40分許，將前自其郵局帳號00000000000000號帳戶（
    下稱本件帳戶）領出之30萬元，及該帳戶之提款卡（下稱本
    件提款卡），置於其臺南市○○區○○0000號住處圍牆上（下稱
    本件處所），並在電話中告知該提款卡密碼。嗣朱漢仁：㈠
    於111年4月19日14時42分許，先依「明日香」指示，至本件
    處所取得30萬元及本件提款卡；繼於同日15時35分至36分間
    ，在臺南市○○區○○路000號「西港郵局」，持本件提款卡插
    入屬自動付款設備之ATM內，並輸入密碼，使該ATM辨識系統
    誤判朱漢仁係有權提款之人，而以此不正方法，接續提領6萬
    元、6萬元、3萬元。㈡再依「明日香」指示，將前揭共45萬
    元現金、本件提款卡、本件工作機，置於臺南市西港區保天
    宮或保安宮旁公廁之垃圾桶內，由「明日香」指定之不詳人
    取回，致無從追查上開款項之去向、所在，而掩飾、隱匿犯
    罪所得。案經李昀翰訴由臺南市政府警察局佳里分局報告臺
    灣臺南地方檢察署檢察官偵查起訴。
二、本件被告朱漢仁所犯均係死刑、無期徒刑、最輕本刑為3年
    以上有期徒刑以外之罪，其於準備程序中就被訴事實為有罪
    之陳述，經法官告知簡式審判程序之旨，並聽取公訴人及被
    告之意見後，認宜為簡式審判程序，依刑事訴訟法第273條
    之1第1項規定，裁定進行簡式審判程序加以審理，則依據刑
    事訴訟法第273條之2、同法第159條第2項之規定，不適用傳
    聞法則有關限制證據能力之相關規定；並得依同法第310條
    之2之準用同法第454條之規定製作略式判決書（僅記載「證
    據名稱」），合先敘明。
三、上揭犯罪事實，有下列證據可資佐證：
　㈠被告於警詢、偵訊及本院準備程序中之自白。
　㈡證人即告訴人李昀翰於警詢中之指述。
　㈢卷附於監視器畫面翻拍照片21張、帳戶存摺內頁、受信通聯
    紀錄報表各1份。
四、論罪科刑
  ㈠核被告所為，係犯組織犯罪防制條例第3條第1項後段之參與犯
    罪組織、洗錢防制法第14條第1項之一般洗錢罪、刑法第339
    條之4第1項第1款、第2款之3人以上共同冒用政府機關及公
    務員名義詐欺取財，及第339條之2第1項之以不正方法由自動
    付款設備取得他人之物罪。被告以一行為而觸犯上開4罪名，
    為想像競合犯，應依刑法第55條本文之規定，從一重論以3人
    以上共同冒用政府機關及公務員名義詐欺取財罪處斷。又被
    告先後多次提領贓款之行為，係於密接之時、地實施，侵害同
    一人之財產法益，各行為之獨立性極為薄弱，為接續犯，僅論以
    一罪。再被告就3人以上共同冒用政府機關及公務員名義詐
    欺取財，以不正方法由自動付款設備取得他人之物，及一般
    洗錢犯行，與本件詐騙集團之「明日香」，及其餘不詳成年人
    間，有犯意聯絡及行為分擔，均為共同正犯。
  ㈡另按想像競合犯之處斷刑，本質上係「刑之合併」。其所謂
    從一重處斷，乃將想像競合犯組成之評價上數罪，合併為科
    刑一罪，其所對應之刑罰，亦合併其評價上數罪之數法定刑
    ，而為一個處斷刑。易言之，想像競合犯侵害數法益者皆成
    立犯罪，論罪時必須輕、重罪併舉論述，同時宣告所犯各罪
    名，包括各罪有無加重、減免其刑之情形，亦應說明論列，
    量刑時併衡酌輕罪部分量刑事由，評價始為充足，然後依刑
    法第55條前段規定「從一重處斷」，非謂對於其餘各罪可置
    而不論。因此，法院決定處斷刑時，雖以其中最重罪名之法
    定刑，做為裁量之準據，惟於裁量其輕重時，仍應將輕罪合
    併評價在內（最高法院108年度台上字第4405號、第4408號
    刑事判決意旨參照）。被告就上開犯行雖已從一重之刑法加
    重詐欺取財罪處斷，然被告於偵查及審判中均曾自白洗錢罪
    之犯行，本院於後述量刑時，仍當一併衡酌此部分合於洗錢
    防制法第16條第2項減輕事由之情形。
  ㈢爰審酌被告尚值壯年，猶不思戒慎行事，循正當途徑獲取穩
    定經濟收入，竟因貪圖小利，即甘為詐騙集團成員吸收而負
    責「收簿手」及「車手」之工作，與該詐騙集團成員共同為
    上開犯行，實無足取，且被告所擔任之角色係使該詐騙集團
    得以實際獲取犯罪所得並掩飾、隱匿此等金流，使其他不法
    份子易於隱藏真實身分，減少遭查獲之風險，助長詐欺犯罪
    ，同時使告訴人受有財產上損害而難於追償，侵害他人財產
    安全及社會經濟秩序，殊為不該。惟念被告為本案前尚無因
    犯罪遭判處罪刑之前案紀錄，犯後已坦承犯行不諱，表現悔
    意，兼衡被告於本案中之分工、涉案情節及對告訴人造成之
    損害之多寡情形，暨被告自陳學歷為高職畢業，離婚有小孩
    ，跟媽媽及小孩住，目前從事瓦斯器具裝修的工作，月薪約
    三萬到五萬元等之智識程度、家庭生活狀況等一切情狀，量
    處如主文所示之刑。
五、沒收：被告供稱，我出勤4-5次，拿到兩萬五元左右，依被
    告上揭供述，被告參與本件詐欺集團，共獲得25,000元之報
    酬，為其犯罪所得，依刑法第38條之1第1項、第3項規定宣
    告沒收，於全部或一部不能沒收或不宜執行沒收時，追徵其
    價額。
據上論結，應依刑事訴訟法第273條之1第1項、第299條第1項前
段，組織犯罪防制條例第3條第1項後段、洗錢防制法第14條第1
項、第16條第2項，刑法第339條之4第1項第1款、第2款、第55條
前段、第38條之1第1項、第3項，判決如主文。
本案經檢察官粟威穆提起公訴，檢察官李佳潔到庭執行職務。
中　　華　　民　　國　　111 　年　　8 　　月　　11　　日
　　　　　　　　　刑事第六庭    法　官　鄭銘仁
以上正本證明與原本無異。
如不服本判決應於收受本判決後20日內向本院提出上訴書狀，並
應敘述具體理由。其未敘述上訴理由者，應於上訴期間屆滿後20
日內向本院補提理由書狀（均須按他造當事人之人數附繕本）「
切勿逕送上級法院」。 
  　　　　　　　　　　　　　　　書記官　吳玫萱
中　　華　　民　　國　　111 　年　　8 　　月　　12　　日
附錄本案論罪科刑法條：
組織犯罪防制條例第3條
發起、主持、操縱或指揮犯罪組織者，處3年以上10年以下有期
徒刑，得併科新臺幣1億元以下罰金；參與者，處6月以上5年以
下有期徒刑，得併科新臺幣1千萬元以下罰金。但參與情節輕微
者，得減輕或免除其刑。
具公務員或經選舉產生之公職人員之身分，犯前項之罪者，加重
其刑至二分之一。
犯第1項之罪者，應於刑之執行前，令入勞動場所，強制工作，
其期間為3年。
前項之強制工作，準用刑法第90條第2項但書、第3項及第98條第
2項、第3項規定。
以言語、舉動、文字或其他方法，明示或暗示其為犯罪組織之成
員，或與犯罪組織或其成員有關聯，而要求他人為下列行為之一
者，處3年以下有期徒刑，得併科新臺幣3百萬元以下罰金：
一、出售財產、商業組織之出資或股份或放棄經營權。
二、配合辦理都市更新重建之處理程序。
三、購買商品或支付勞務報酬。
四、履行債務或接受債務協商之內容。
前項犯罪組織，不以現存者為必要。
以第5項之行為，使人行無義務之事或妨害其行使權利者，亦同
。
第5項、第7項之未遂犯罰之。
洗錢防制法第14條
有第二條各款所列洗錢行為者，處7年以下有期徒刑，併科新臺
幣5百萬元以下罰金。
前項之未遂犯罰之。
前二項情形，不得科以超過其特定犯罪所定最重本刑之刑。
中華民國刑法第339條之4
犯第339條詐欺罪而有下列情形之一者，處1年以上7年以下有期
徒刑，得併科1百萬元以下罰金：
一、冒用政府機關或公務員名義犯之。
二、三人以上共同犯之。
三、以廣播電視、電子通訊、網際網路或其他媒體等傳播工具，
    對公眾散布而犯之。
前項之未遂犯罰之。